---
title: "R Notebook"
output:
  md_document:
    variant: markdown_github
  html_notebook: null
  html_document:
    df_print: paged
  pdf_document: default
---

Normalmente cuando nos encontramos trabajando con datos en pocas ocasiones se encuentran organizados o estructurados, y la mayor parte del tiempo radica en la estructuración de estos, por lo que a continuación veremos como:


+ Solicitar datos de una APIweb, ya que es normal que muchos datos se entreguen de esta manera.
+ Dar estructura a datos en formato json para poder analizarlos, ya que muchas de las herramientas estadísticas funcionan con dataframes.

### Hora de ensuciarse las manos!


Primero cargaremos las librerías necesarias
```{r message=FALSE, warning=FALSE}
# En caso de no tener los paquetes necesarios debemos de instalarlos con los siguientes comandos
# install.packages(c("tidyverse","rjson","httr"))

library(tidyverse) #Estructuración de datos
library(rjson)     #Lectura de formato json
library(httr)      #Estatus de la conexión a la api
```

La api donde haremos la conexión es la de [https://swapi.co/](https://swapi.co/) la cual tiene una base de datos de los personajes, planetas, razas etc. Del universo de Star Wars.

Primero veremos de que manera están estructurados los datos, nos apoyaremos en la [documentación](https://swapi.co/documentation).
Necesitaremos esta información principalmente para saber cuantos elementos contiene cada base

```{r}
json_file <- "https://swapi.co/api/people/?page=1&format=json"
json_data <- fromJSON(file=json_file)

names(json_data)

```

Después de consultar la api observamos cuantos personajes existen

```{r}
json_data$count
```

Como vemos son 87 por lo tanto consultaremos uno a uno la url correspondiente a cada personaje, y crearemos nuestro propio dataset, de esta manera se tendrá un mejor control en su elaboración


```{r}


# Creamos una lista vacía para ir llenándola
data <- list()
count <- json_data$count

for (i in 1:count) {

#Creamos la url
    url <- str_interp("https://swapi.co/api/people/${i}/?format=json")
#Vemos el estatus de la conexión
    resp <- GET(url)$status_code

  if(resp == 404) next #En caso de que dicha conexión nos regrese un estatus 404 pasaremos a la siguiente solicitud

# Guardamos en la lista
  data[[i]] <- fromJSON(file=url)



  if(i %% 5 == 0 | i == count ) cat(paste0(round(i/count*100),"% \n")) #Solo para ver el progreso

  }


```


Veamos la primer lista que contiene los datos de Luke Skywalker

```{r}
data[[1]]
```

Muy bien todo salió como esperábamos, ahora crearemos una función para hacer la obtención de datos mas rápida, y poder elegir que categoría solicitaremos.

```{r}

 swapi <- function(resource) {

  url_resource <- str_interp("https://swapi.co/api/${resource}/?page=1&format=json")
  json_data <- fromJSON(file=url_resource)


   data <- list()
   count <- json_data$count

      for (i in 1:count) {

      #Creamos la url
          url <- str_interp("https://swapi.co/api/${resource}/${i}/?format=json")
      #Vemos el estatus de la conexión
          resp <- GET(url)$status_code

        if(resp == 404) next #En caso de que dicha conexión nos regrese un estatus 404 pasaremos a la siguiente solicitud

      # Guardamos en la lista
        data[[i]] <- fromJSON(file=url)


        if(i %% 5 == 0 | i == count ) cat(paste0(round(i/count*100),"% \n"))

      }

      data

       }
```

Las posibles categorías de búsqueda son:


+ films
+ people
+ planets
+ species
+ starships
+ vehicles

Comencemos con los personajes (people)

```{r}


personajes <-  swapi("people")

```

Ahora con las razas(species)

```{r}
especie <-  swapi("species")

```

Y por último los planetas(planets)
```{r}
planeta <-  swapi("planets")

```


Ya tenemos los datos que nos interesan sin embargo al provenir de un formato json o por así decirlo "Nosql", tendremos problemas al convertir en una forma estructura por tablas, por lo tanto cambiaremos algunas cosas

```{r}
# Pasamos de lista a dataframe


personajes_df <-  do.call(rbind, personajes) %>%  data.frame()

planeta_df <- do.call(rbind,planeta)  %>%  data.frame()

especie_df <- do.call(rbind,especie) %>%  data.frame()

```

Si observamos el caso de Luke Skywalker veremos que en la columna de *films* se encuentran las url a cada una de las películas en las que aparece, sin embargo es mejor solo saber el numero de la película y no la url, de manera que sea mas legible.

```{r}
personajes_df$films[[1]]
```


Por lo tanto haremos uso de las expresiones regulares y al paquete [stringr](https://resources.rstudio.com/rstudio-cheatsheets/stringr-cheat-sheet) incluido en tidyverse


Crearemos una función que eliminara todos los caracteres excepto los números
```{r}

extract  <- function(variables) {
  lapply(variables, function(x)(str_replace_all(x,"\\D","")) %>% paste0(collapse = ","))
}


```

Reescribiremos ciertas variables aplicando la función antes hecha, crearemos la variable ID la cual es el número correspondiente a cada elemento

```{r}

personajes_di <-  personajes_df %>% mutate(species = extract(species), films =  extract(films),
                                           homeworld = extract(homeworld),vehicles = extract(vehicles),
                                           starships = extract(vehicles),id_personajes = extract(url))


especie_di <-  especie_df %>% mutate(homeworld = extract(homeworld), people =  extract(people),
                                        films =  extract(films),id_especie = extract(url) )


planeta_di <-  planeta_df %>% mutate(residents = extract(residents),films =  extract(films),
                                     id_planeta = extract(url) )

```

Veamos ahora
```{r}
personajes_di$films[[1]]
```

Muy bien ya está en un mejor formato, es importante mencionar que las películas están enumeradas de acuerdo al orden cronológico de estreno por lo tanto el número 1 hace referencia a "Episodio 4 - A New Hope" y no a "Episodio 1 - The Phantom Menace" (Obviamente esto no seria star wars sin el conflicto del orden de las películas)

Perfecto ahora solo queda convertir todo en un dataframe de vectores, ya que actualmente son dataframes de listas

```{r}

personajes_ti <-  personajes_di  %>% map_dfr(unlist)

especie_ti <-  especie_di %>% map_dfr(unlist)

planeta_ti <-  planeta_di %>% map_dfr(unlist)


personajes_ti %>% head()
especie_ti %>% head()
planeta_ti %>% head()
```

Ahora es momento de darle un formato homogéneo a los NAs  ya que tienen la forma de "n/a" "unknown" o simplemente es un caracter vacío

```{r}
personajes_ti[personajes_ti == "n/a"|personajes_ti =="unknown"|personajes_ti ==""] <- NA
especie_ti[especie_ti == "n/a"|especie_ti =="unknown"|especie_ti ==""] <- NA
planeta_ti[planeta_ti == "n/a"|planeta_ti =="unknown"|planeta_ti ==""] <- NA

```


Y ahora el paso final! convertir las variables que hasta este momento eran del tipo caracter a integer


```{r}
planeta_ti[c(2,3,4,8,9,15)] <- lapply(planeta_ti[c(2,3,4,8,9,15)], as.integer)

especie_ti[c(4,8,16)] <- lapply(especie_ti[c(4,8,16)], as.integer)

personajes_ti[c(2,3,17)] <- lapply(personajes_ti[c(2,3,17)], as.integer)
```


Y este es el resultado


```{r}
personajes_ti %>% head() %>% knitr::kable()
especie_ti %>% head() %>% knitr::kable()
planeta_ti %>% head() %>% knitr::kable()
```


## Conclusiones

Sin duda alguna la ingeniería de datos (data engineering) dentro de la ciencia de datos es lo menos "glamuroso" sin embargo es el paso mas importante ya que sin datos que analizar, de nada sirve el ultimo algoritmo de deeplearning, los datos en la vida real no se encuentran estructurados sin embargo aquí se mostraron formas para lograr esto, iniciando por una consulta de una API, modificando documentos Json hasta pasando por expresiones regulares y manejos de NAs incluso intentar explicar el conflicto del número en las películas de star wars.


Te invito a que por tu cuenta hagas la solicitud  a *films*, *starships*, *vehicles*. De tal manera que veas lo fácil que es!



Fuentes:

https://www.tutorialspoint.com/r/r_json_files.htm
https://github.com/Ironholds/rwars
